最　高　行　政　法　院　判　決
　　　　　　　　　　　　　94年度判字第00212號
上　訴　人　甲○○
　　　　　　　　　　送達代收人　丙○○
被 上訴 人　經濟部智慧財產局
代　表　人　丁○○
參　加　人　乙○○
上列當事人間因新型專利異議事件，上訴人對於中華民國92年9
月24日臺北高等行政法院91年度訴字第2645號判決，提起上訴。
本院判決如下：
　　主  文
上訴駁回。
上訴審訴訟費用由上訴人負擔。
　　理  由
本件上訴人主張：（一）上訴人於民國87年12月18日以「電茶壼
之加熱結構改良」向被上訴人（原經濟部中央標準局，88年1月2
6日改制為經濟部智慧財產局）申請新型專利，經被上訴人編為
第00000000號審查，准予專利。公告期間，參加人提出所有88年
1月1日審定公告之第00000000號「中藥煎煉鍋本體與加熱裝置之
固設方法」發明專利案（下稱引證1），及87年10月21日審定公
告之第00000000號「中藥煎煉鍋本體與加熱裝置組裝結構」新型
專利案（下稱引證2），以其違反核准審定時專利法第98條第1項
第1款、第2款及第2項之規定，對之提起異議，案經被上訴人審
查，於91年2月7日以（91）智專3（2）040059字第9189000422號
專利異議審定書為「異議成立，應不予專利」之處分，上訴人循
序提起行政訴訟，經原審判決駁回。（二）惟原審法官未能深究
採證上訴人所檢附之證據，對被上訴人之重大缺失也未予勘正，
原審判決之理由，與事實不符。原審判決中指出，引證1、2之熔
鑄塊體係指加熱裝置而言，相當系爭案之導熱板，而系爭案專利
說明書內對該導熱板之形成，並未加以界定，申請專利範圍亦未
將之列入，故該導熱板並非系爭案之技術特徵，但查引證1、2其
結構特徵皆是將加熱管以壓鑄成型之方式包覆於形塊體內，然後
再以熔接方式熔合於鍋體本體底部，所以其形體與加熱管之加工
方式不符合環保，且加工過程繁瑣，而系爭案係於茶壺體底部設
一導熱板，而導熱板與壺體底部再以高週波技術加以固設成一體
，再將加熱管設於導熱板之底部上，因此引證1、2與系爭案之熔
接物件不同，一者為熔鑄塊體，一者為導熱板（板體），而引證
1、2是預先壓鑄包覆電熱管而成型一塊體，而系爭案係直接以板
體加以成型導熱板，因此系爭本案與引證1、2是2個不同之結構
特徵，又引證1、2與系爭案是兩個不同之材質結構，所以其開發
之模具成本也不一樣，如以同尺寸來作模具開發，則同樣鑄造模
具費用成本約新臺幣（下同）10萬元左右，而系爭案導熱板模具
費用則只要1萬元左右，因此兩者之成本費用差距很大，且比較
兩者之加工過程也不相同，首先鑄造成型之方式會產生環保廢氣
污染，鑄造之步驟過程繁多成本高，對業者而言不利競爭力，而
系爭案導熱板之加工方式不會產生環保廢氣，且加上加工步驟少
、成本低，因此對業者而言具有競爭力，兩者之生產過程，實屬
有別。（三）系爭案與引證1、2將此一「高週波溶接技術」運用
於煎藥壺與電茶壺之底部將熔鑄塊體與導熱板加以溶接，對於電
熱產品而言，可謂是獨步全球之創作，而系爭案將導熱板溶接於
底部而改良引證1、2熔鑄體之技術手段更是一種創舉，而且是前
所未有的技術手段，而此一技術更大大改變以前加熱產品之電熱
管之固定方式，而且無環保之問題，而且加工過程更是簡化，所
以系爭案未來定成為加熱產品之主流，而此一技術遭受技術內容
不同之引證1、2異議成立，此一結果實令上訴人難以心服，上訴
人更提供公正的第三者中興大學之鑑定報告書加以鑑定系爭案與
引證1、2是否相同，嗣所得結果不相同，而原審法院卻仍未加以
採信，上訴人願負擔另送鑑定費用，以昭公信。（四）至於公告
第393993號專利案改良至引證1、2而獲准專利，而系爭案也改良
至引證1、2，並且系爭案之申請日期較公告第393993號專利案之
申請日期為早，所以同理系爭案也應獲准專利。況原處分機關在
審查時有關專利範圍，倘認有補正之必要，自當依職權通知，其
省略不為逕為否准之決定，自於法有違。為此，請廢棄原審判決
並撤銷訴願決定及原處分等語。
被上訴人則以：（一）上訴理由主要認系爭案與引證1、2是2個
不同之結構特徵，應符合專利法規定云云，惟查引證1結構中其
加熱裝置與本體底部為一相連結之一平面端面，可使加熱裝置與
本體凹陷底部表面融成一體之技術手段實施，已揭露系爭案之技
術特徵採用一平板端面固設於壺底為一體之技術運用，系爭案之
技術實施已不具新穎性，另系爭案技術特徵在加熱裝置結構上所
使用之導熱板、加熱管與溫控開關等技術運用亦揭露於引證2之
技術內容中，且在功效上兩者亦都是藉由加熱裝置設置一平板面
貼合於壺底經加熱管加熱傳導及設有1溫控開關以達加熱及控制
溫度之功效者，引證2足以證明系爭案已不具進步性，系爭案不
具新穎性與進步性之審定應無不當。（二）而本異議案之審定乃
依異議理由及證據內容與系爭案實質技術特徵予以比對判斷，上
訴人所提之第393993號專利案並非本異議審定所能論究及考量者
，故其尚難執為系爭案應為異議不成立審定之論據。（三）至申
請專利範圍乃申請人依實質技術內容主張，被上訴人並無權責主
動要求修正者，故原審定應無不當之處等語，資為抗辯。
原審斟酌全辯論意旨及調查證據之結果，以：引證1、2之熔鑄塊
體係指加熱裝置而言，相當於系爭案之導熱板，而系爭案專利說
明書內對該導熱板之形成，並未加以界定，申請專利範圍亦未將
之列入，故該導熱板並非系爭案之技術待徵。再查，系爭案之技
術特徵有二，一為其導熱板的上端面係呈一平整的端面，二為該
導熱板與壼體間係以高週波技術予以固設成一體，此在其申請專
利範圍第1項已經載明；關於前者之特徵，已揭露於引證1、2，
上訴人並未爭執；至於後者之特徵，引證1、2雖未明示，惟其專
利說明書均有下列記載：「在本體底部凹陷部或加熱裝置上表面
預先塗抹異材溶接之助劑者；實施時，藉高壓溶合機將加熱裝置
之塊狀體上表面處予作瞬間溶化狀，再藉助劑之同步催化下，促
使加熱裝置與本體凹陷部表面溶成一體，完成確實密貼接合者。
 」按系爭案所稱「高週波技術」，即指一種異材或同材相互熔
接之技術，此為上訴人所是認，則系爭案之技術特徵「導熱板與
壼體間係以高週波技術予以固設成一體」，與前述引證1、2之「
加熱裝置（導熱板）與本體凹陷部（壼體）表面，以異材溶接助
劑塗抹，藉高壓溶成一體」之技術內容，顯為相同；上訴人謂系
爭案與引證1、2之結構特徵相異云云，自非可採。末查，上訴人
所舉公告第393993號（申請案號第00000000號）新型專利案，其
結構特徵縱如上訴人所言與系爭案完全相同，亦僅該案給予專利
是否妥適之問題，尚難執為系爭案應為異議不成立審定之論據。
綜上所述，本件上訴人起訴意旨，並非可採；被上訴人認引證1
、2足以證明系爭案不具新穎性及進步性，系爭案有違核准審定
時專利法第98條第1項第2款及第2項之規定，因而為本件「異議
成立，應不予專利」之處分，洵無違誤，訴願決定予以維持，亦
無不合；遂駁回上訴人之訴。
本院查：系爭「電茶壼之加熱結構改良」新型專利案是否不符合
專利要件之事證，核屬事實認定問題，事實審法院有衡情斟酌之
權，苟已斟酌全辯論意旨及調查證據之結果，而未違背論理法則
或經驗法則，不得遽指為違法。經核原審判決已詳予論明系爭案
之技術實施與內容已不具新穎性與進步性；且上訴人雖舉中興大
學之鑑定報告主張系爭案與引證1、2之結構特徵相異，原審判決
則認二者技術內容相同，亦已說明不採之理由。至上訴人所舉公
告第393993號新型專利案，其結構特徵縱如上訴人所稱與系爭案
完全相同，亦僅該案給予專利是否妥適之問題，尚難比附援引，
執為系爭案應為異議不成立審定之論據，維持原處分及訴願決定
，而駁回上訴人在原審之訴，其所適用之法規與該案應適用之現
行法規並無違背，與解釋判例，亦無牴觸，並無所謂原審判決有
違背法令之情形；又證據之取捨與當事人所希冀者不同，致其事
實之認定亦異於該當事人之主張者，不得謂為原審判決有違背法
令之情形。上訴人對於業經原審判決予以論述不採之事由再予爭
執，核屬法律上見解之歧異，要難謂為原審判決有違背法令之情
形。本件上訴論旨，仍執前詞，指摘原審判決違誤，求予廢棄，
難認有理由，應予駁回。
據上論結，本件上訴為無理由，爰依行政訴訟法第255條第1項、
第98條第3項前段，判決如主文。
中    華    民    國    94    年    2     月   25     日
                  第五庭審判長法  官　趙　永　康
                              法  官　鄭　淑　貞
                              法  官　黃　淑　玲
                              法  官　侯　東　昇
                              法  官  林　文　舟
以  上  正  本  證  明  與  原  本  無  異
中    華    民    國    94    年    3    月    1      日
　　　　　　　　　　　　　　　書記官　莊　俊　亨
